【裁判字號】    98,交簡上,245
【裁判日期】    990319
【裁判案由】    過失傷害
【裁判全文】
臺灣臺北地方法院刑事判決           98年度交簡上字第245號
上  訴  人  臺灣臺北地方法院檢察署檢察官
被      告  甲○○
上列上訴人因被告過失傷害案件，不服中華民國98年10月22日本
院臺北簡易庭98年度北交簡字第950 號第一審刑事簡易判決（聲
請簡易判決處刑案號：98年度偵字第3421號）提起上訴，本院管
轄之合議庭判決如下：
    主  文
原判決撤銷。
甲○○從事業務之人，因業務上過失傷害人，處有期徒刑參月，
如易科罰金，以新台幣壹仟元折算壹日。
    事  實
一、甲○○曾因酒醉駕車公共危險罪，經臺灣士林地方法院96年
    度士交簡字第2127號判處有期徒刑4 月，減為有期徒刑2 月
    確定，於民國96年7 月16日執行完畢（未構成累犯），平日
    均以駕駛營業小客車為業，為從事業務之人，於97年10月21
    日0 時50分許，駕駛車牌號碼658-EX號營業小客車，沿臺北
    市○○○路第4 車道由東往西方向行駛，於行近該路與建國
    北路口時，見該路口之交通號誌故障，本應注意車前狀況並
    採取必要之安全措施，且行經無號誌交叉路口亦應減速慢行
    ，作隨時停車之準備，而依當時晴天、夜間有照明、地面乾
    燥、無障礙物、視距良好等情形，又無不能注意之情事，竟
    疏未減速慢行，貿然駛入該路口，適乙○○（所涉業務過失
    傷害犯行，另經本院判決無罪在案）所駕駛之車牌號碼740-
    LC號營業小客車，當時沿建國北路第一車道由北往南行駛，
    已先行減速慢行駛至該路口，甲○○所駕駛之營業小客車因
    而閃避不及，撞擊乙○○所駕駛之營業小客車，致乙○○受
    有頸部、左胸部多處扭挫傷等傷害，而甲○○自身亦因而受
    有前胸壁挫傷之傷害。甲○○於肇事後，於未被有偵查犯罪
    職權之機關或公務員發覺前，不僅打110 電話報警，且留在
    現場向據報到場處理之臺北市政府警察局中山分局交通分隊
    警員坦承為肇事者，自首而接受裁判。
二、案經乙○○訴由臺北市政府警察局中山分局報告臺灣臺北地
    方法院檢察署檢察官偵查後聲請簡易判決處刑。
    理  由
一、程序事項：
    本件被告甲○○經本院合法傳喚，無正當之理由而不到庭，
    爰不待其陳述，逕為一造辯論判決。
二、認定犯罪事實之證據與理由：
  (一)上述事實，業據被告甲○○於警詢、偵訊時均坦承不諱。而
    證人即現場目擊者丙○○於本院審理時結證稱：伊當時駕駛
    M9-883號計程車從建國南路由南往北方向行駛，到了長安東
    路要入交叉路時，發現該交叉路口沒有紅綠燈，因為燈號壞
    了，伊正要小心穿越時，發現長安東路東往西方向有一輛計
    程車要通過，伊就讓他通過，該車通過時的速度很快，伊正
    要穿越路口時，就有聽到緊急煞車的聲音，伊往左後方看，
    看見該車踩緊急煞車，因為有一台乙○○駕駛的車，從建國
    北路北往南方向走，甲○○的車踩煞車但閃不過去，所以就
    往南的內側車道偏，但還是閃不過去，所以就與乙○○的車
    在路口發生碰撞，以伊目測來看，甲○○的車速判定時速有
    50至60公里等語（本院卷第60、61頁），核與證人即告訴人
    乙○○於警詢、偵訊及本院審理時供述之情節均相符，亦與
    卷附道路交通事故現場圖、道路交通事故調查報告表、現場
    照片等相符。又告訴人乙○○因此受有前述傷害，亦有台安
    醫院出具之診斷證明書在卷可稽（偵卷第10頁）。另經檢察
    官將本件送臺北市車輛行車事故鑑定委員會鑑定結果，亦認
    定被告甲○○確有涉嫌行經號誌故障路口未減速慢行之過失
    ，此有該會98年5 月7 日出具之鑑定意見書附卷可參（偵卷
    第70-72 頁）。此外，並有道路交通事故現場圖、談話紀錄
    表、調查報告表及現場照片等件在卷可證。綜此，由前述證
    人證詞及相關書證等補強證據，足證被告甲○○之自白核與
    事實相符。
  (二)公訴意旨雖以臺北市車輛行車事故鑑定委員會之鑑定意見及
    被告甲○○之供稱，認本件肇事過程中告訴人乙○○亦有少
    線道車不讓多線道車先行之過失云云。惟查，按「汽車駕駛
    人，爭道行駛有下列情形之一者，處新臺幣六百元以上一千
    八百元以下罰鍰：九、支線道車不讓幹線道車先行。少線道
    車不讓多線道車先行。車道數相同時，左方車不讓右方車先
    行。」道路交通管理處罰條例第45條第9 款定有明文。該款
    所以規定「少線道車不讓多線道車先行」，其立法意旨在於
    在無塞車之正常車流狀況下，多線道通常車流量較大，且因
    車道較多視野較廣，車速即可能較少線道車之車輛為快，則
    少線道車自應禮讓多線道車先行。至於其車道數之計算，自
    應就各該路段之全部車道數一併計算，而非僅計算單向之車
    道數。又本件交通事故肇事之原因，係因被告甲○○駕車行
    經前述號誌故障之路口時，疏未減速慢行貿然駛入該路口所
    致，已如前述，已難認告訴人乙○○有駕車過失之行為。況
    被告甲○○行駛之系爭長安東路固有五個車道，但告訴人乙○○所行駛之建國北路，即便僅計算其平面道路（另有高架
    道路），其北向南行向即已設置四個車道，如果加計南向北
    行向之車道，顯已超過五個車道，則告訴人乙○○所行駛道
    路之車道數，顯較被告甲○○所行駛之長安東路車道數為多
    。是以，該鑑定意見書認定告訴人乙○○涉有少線道車不讓
    多線道車先行之駕車過失，即屬無據。另告訴人乙○○針對
    遭交通部公路總局北區監理所以「少線道車不讓多線道車先
    行」之違規事由裁罰而聲明異議一事，雖已經臺灣高等法院
    98年度交聲字第334 號裁定抗告駁回告訴人乙○○之聲明異
    議，然該交通聲明異議之行政裁罰事件，並未傳喚目擊者丙○○或任何證人到庭作證，業經本院調閱該卷宗核閱無訛，
    且行政訴訟認定裁罰之心證門檻本較刑事訴訟所採「毫無合
    理懷疑之確信程度」為寬鬆，基於法官依法律確信獨立審判
    之原則，本院自不受該聲明異議裁定之拘束，附此敘明。
  (三)按「行經設有彎道、坡路、狹路、狹橋、隧道、學校、醫院
    標誌之路段、道路施工路段、泥濘或積水道路、無號誌之交
    岔路口及其他人車擁擠處所，或因雨霧致視線不清或道路發
    生臨時障礙，均應減速慢行，作隨時停車之準備」，道路交
    通安全規則第93條第1 項第2 款定有明文。又「汽車行駛時
    ，駕駛人應注意車前狀況及兩車併行之間隔，並隨時採取必
    要之安全措施」，同規則第94條第3 項亦有明文。本件被告
    甲○○駕車行經前述交通號誌故障之路口時，應減速慢行，
    作隨時停車之準備，而依當時情形，又無不能注意之情事，
    竟疏未減速慢行，高速貿然駛入該路口，而撞及告訴人乙○○所駕車輛，造成告訴人受有前述傷害，則結果之發生，顯
    係被告甲○○可得避免或防止，其就本件交通事故之發生自
    有過失甚明。再本件告訴人乙○○所受傷害，確因被告甲○○之過失所致，是被告之過失行為與告訴人之傷害間，具有
    相當因果關係。
  (四)綜上所述，由證人丙○○、乙○○之證詞、被告甲○○之供
    稱及相關書證等證據，足證被告甲○○確有業務過失傷害之
    犯行，被告甲○○辯稱告訴人乙○○亦有駕車之過失，顯係
    卸責之詞，不足採信。是本件事證明確，被告甲○○之犯行
    堪以認定，應予依法論科。
三、論罪科刑：
  (一)核被告甲○○所為，係犯刑法第284 條第2 項前段之業務過
    失傷害罪。被告甲○○於肇事後，在未被有偵查犯罪職權之
    機關或公務員知悉犯罪行為人前，不僅撥打110 電話報警，
    且於臺北市政府警察局中山分局交通分隊前往現場處理時，
    復當場承認為肇事者（此有自首情形記錄表在卷可佐，偵卷
    第27頁），顯見被告甲○○已向該管公務員申述犯罪事實，
    而不逃避裁判，已合於刑法第62條前段所定對於未發覺之犯
    罪自首而接受裁判之要件，爰依該條規定減輕其刑。
  (二)原審予以論罪科刑，固非無見。惟查，原審判決：1.認定告
    訴人乙○○就本件交通事故亦與有過失，顯與事實不符；2.
    認定被告甲○○該當累犯之要件而加重其刑，然被告甲○○
    雖有如事實欄所載之前科犯行，惟所為本件犯行乃過失所為
    ，即與刑法第47條第1 項：「受徒刑之執行完畢，或一部之
    執行而赦免後，五年以內故意再犯有期徒刑以上之罪者，為
    累犯，加重本刑至二分之一」之要件不符，應不得加重其刑
    ；3.疏未審酌被告甲○○符合自首之要件；4.被告甲○○行
    為後，刑法第41條於98年1 月21日修正公佈，並自98年9 月
    1 日施行，修正前後刑法第41條第1 項並未修正，而修正前
    同條第2 項之規定與修正後同條第8 項之規定，僅係條項之
    移列，修正後第3 項雖新增：「受6 個月以下有期徒刑或拘
    役之宣告，不符第1 項易科罰金之規定者，得依前項折算規
    定，易服社會勞動」之規定，惟本件無論依修正前後之規定
    ，均符合諭知易科罰金之規定，且前開修正核屬檢察官之指
    揮執行命令，對本件被告得易科罰金之條件及折算標準均不
    生法律變更情事，不生新舊法比較問題，應逕行適用修正後
    之新法，原審不查，誤認現行刑法增訂社會勞動之易刑處分
    規定較舊法有利於被告，屬於法律變更，應依刑法第2 條第
    1 項但書之規定，適用現行刑法第41條、第44條規定論科，
    顯有違誤，自屬無可維持。上訴意旨指稱本件判決主文併諭
    知易服社會勞動及折算標準為由而提起上訴，為有理由，自
    應由本院將原判決予以撤銷改判。
  (三)本院審酌：1.違反義務之程度：本件案發當時為凌晨時段，
    被告行駛至交通號誌故障之路口，不僅未能減速慢行，猶高
    速行駛而肇事；2.素行：被告甲○○前有二次酒醉駕車之犯
    行，本件肇事當時，尚在吊銷執照期間而無照駕駛，顯見素
    行不佳，罔顧國家法令及用路人安全；3.所生危害：被告甲○○為職業駕駛人，所駕計程車如發生碰撞，其撞擊力道及
    危害性本較機車、腳踏車為高，而其所為不僅造成告訴人乙○○受有前述傷害，亦造成告訴人乙○○車內乘客杜保齊、
    吳偉光受有額頭腫傷、左腳膝傷不等之傷害（偵卷第21頁，
    此部分未經告訴），危害非輕；4.犯後態度：被告甲○○於
    警詢時雖坦承犯行，於偵訊時亦同意賠償告訴人乙○○（此
    有偵訊筆錄在卷可證，偵卷第61頁），詎其事後竟未依約賠
    償，且不知去向，不僅造成自己與告訴人乙○○面臨訴究，
    且浪費訴訟資源，顯見犯後毫無悔意等一切情狀，量處如主
    文所示之刑，並諭知易科罰金之折算標準。
據上論斷，依刑事訴訟法第455 條之1 第1 項、第3 項、第371
條、第369 條第1 項前段、第364 條、第299 條第1 項前段，刑
法第284 條第2 項前段、第62條前段、第41條第1 項前段，刑法
施行法第1 條之1 ，判決如主文。
本案經檢察官葉芳秀到庭執行職務。
中    華    民    國    99    年    3     月    19    日
                    刑事第六庭  審判長法  官   張永宏
                                      法  官   雷淑雯
                                      法  官   林孟皇
本正本證明與原本無異。
不得上訴。
                                      書記官   楊雅鈞
中    華    民    國    99    年    3     月    19    日
中華民國刑法第284條（過失傷害罪）
因過失傷害人者，處6 月以下有期徒刑、拘役或5 百元以下罰金
，致重傷者，處1 年以下有期徒刑、拘役或5 百元以下罰金。
從事業務之人，因業務上之過失傷害人者，處1 年以下有期徒刑
、拘役或1 千元以下罰金，致重傷者，處3 年以下有期徒刑、拘
役或2 千元以下罰金。

司法院資訊處製作；財團法人民間司法改革基金會備份。
